【裁判字號】    89,訴,16
【裁判日期】    891122
【裁判案由】    殺人未遂
【裁判全文】
臺灣臺北地方法院刑事判決                            八十九年度訴字第一六號
    公  訴  人  臺灣臺北地方法院檢察署檢察官
    被      告  己○○
    指定辯護人  甲○
右列被告因殺人未遂案件，經檢察官提起公訴（八十八年度偵字第二二四四六號），
甲○判決如左：
    主  文
己○○無罪。
    理  由
一、公訴意旨略以：己○○於民國八十八年三月十三日凌晨五時三十分許, 與不詳人
    士自台北縣新店市○○路三之一號金鑽ＫＴＶ結帳離開時，因故與人爭吵，竟牽
    怒於正要離去之客人乙○○等人，己○○與其不詳姓名之人士，竟持足以致人於
    死之開山刀、棒球棒，砍殺乙○○，乙○○為求自保，乃以徒手抵擋，致雙手手
    筋斷裂、腎部刺傷、背部瘀傷，乙○○因而當場昏迷，始幸免於難，經送醫急救
    後，仍需繼續長期追蹤治療，因認被告涉有殺人未遂罪嫌云云。
二、按犯罪事實應依證據認定之，無證據不得推定其犯罪事實。又不能證明被告犯罪
    者，應諭知無罪之判決，刑事訴訟法第一百五十四條、第三百零一條第一項分別
    定有明文。又刑事訴訟上證明之資料，無論其為直接證據或間接證據，均須達於
    通常一般之人均不致於有所懷疑，而得確信其為真實之程度，始得據為有罪之認
    定，若其關於被告是否犯罪之證明未能達此程度，而有合理性懷疑之存在，致使
    無從形成有罪之確信，根據「罪證有疑，利於被告」之證據法則，即不得遽為不
    利被告之認定（最高法院七十六年度台上字第四九八六號判例意旨參照），其以
    情況證據（即間接證據）斷罪時，尤須基於該證據在直接關係上所可證明之他項
    情況事實，本乎推理作用足以確證被告有罪，方為合法，不得徒憑主觀上之推想
    ，將一般經驗上有利被告之其他合理情況逕予排除，此觀諸最高法院三十二年度
    上字第六七號判例意旨亦甚明確。
三、本件公訴人認被告涉有右揭犯行，無非係以上開事實有被告人指訴，並有證人丁○○、戊○○於警訊及偵訊之指證可資佐證為其論據。
四、訊據被告己○○堅決否認有砍殺被害人乙○○情事，辯稱：伊與「阿漢」（嗣因
    車禍死亡）、阿漢的朋友三人在八十八年三月十二時晚上約十點多有到金鑽ＫＴ
    Ｖ，該該店去過五、六次，與老板、小弟不認識，當日約凌晨一時許離開，待二
    小時多，伊喝四、五罐啤酒，阿漢騎機車載伊回家，另一人坐計程車，回家即睡
    覺，未再回ＫＴＶ等語。經查：
（一）證人丙○○即金鑽ＫＴＶ晚班主任證稱：「當時與該不詳姓名年籍男子三、四
      位左右，在我公司唱完ＫＴＶ結帳，他們抱怨我們收費太貴，所以我就向他們
      解說公司收取帳單程序，順便送他們出門口，他們一出去就看見乙○○在門口
      與人談天，他們一言不合，該行兇男子即跑到車上拿刀械．．」（十八年九月
      十二日警訊筆錄）「當時因有酒客對消費金額有意見，我在處理，後來他們出
      去與另外一批客人發生衝突．．他（己○○）那天有去，但他很早就離開，在
      凌晨五時多衝突時，他並未在現場．．己○○那些人在凌晨二、三點就離開了
      」（參八十八年十一月九日偵訊筆錄），「我在門口有七、八人，他們在對
      ，另外幾人在場內，他們有拿「東西」，我見兩人從車內下來，拿的「東西」
      看不清楚，一人拿刀，一人拿棒的樣子．．那兩人比己○○還要高壯，我確定
      不是己○○，．．己○○到我們店有數次，．．那日己○○有來但二、三時即
      走」、「他們（歹徒）拿刀棒，我只見兩人，己○○我沒見」（甲○八十九年
      一月二十六日訊問筆錄），「（己○○）他很少喝，酒通常幫他朋友買、我上
      班九點到凌晨六點，應該會注意，他出去後沒有再回來．．．我看過游幾次才
      有印象，．（己○○）應該結帳出去後不會再回來，如果回來我會有印象，那
      晚我都在場．．四點時我們唯一之招牌燈也會關，外面很暗，．．路上幾乎沒
      什住家，道路旁是稻田之類，路燈很少，那地方只有工廠。」「（問、游有在
      爭吵的那群人中？）應該沒有，我有聽到『不然你要怎麼樣（台語）』等語，
      吵架聲音粗粗的，游的聲音比較細」（參甲○八十九年五月三十一日訊問筆錄
      ），自上述證詞觀之，該ＫＴＶ晚班主任丙○○因被告數次至該店消費，而對
      被告面貌頗有印象，案發當日凌晨二、三時許被告即與友人離開現場，未再回
      ＫＴＶ，嗣有數名與丙○○因結帳而生爭執，出ＫＴＶ門口時心生不滿即持刀
      、棒砍殺乙○○之該等人，證人丙○○可確定被告並不在其等之列。
（二）告訴人乙○○因當時事出突然，嗣昏迷送醫急救，伊自始即未能確認被告己○○是否即為當時砍殺之男子中之一（參偵查卷第七頁、第二六頁、第三四頁、
      甲○八十九年一月二十六日訊問筆錄）；至證人丁○○、戊○○雖於警訊、偵
      訊時均證稱，當時持刀、棒之二名男子砍殺乙○○時，另一名男子未攜帶任何
      兇器抓住丁○○之手帶至持刀、棒之二男子前，二男子說沒他的事，即放開丁○○，並指認照片稱被告即係該名抓住丁○○未帶兇器之男子；又查，被害人
      乙○○指稱當時歹徒有對伊以台語稱：「你為何不知我是誰」等語，經甲○庭
      訊時，命被告當庭以台語發音「不然你要怎麼樣」、「你為何不知我是誰」等
      語，證人丁○○（當庭坐於旁聽席）乃指認該口音、音量無誤，當時被告即說
      那兩句話，身高及臉型也一樣，被告當時與拿刀、棒之人一齊在後面追（參八
      十九年二月二十三日訊問筆錄）。惟查，被害人乙○○於警訊及甲○訊問時乃
      指稱，當時係持刀之人說「你為何不知我是誰」，乙○○說「不認識」，即被
      該持刀之人砍（參偵查卷第四頁、甲○八十九年一月二十六日訊問筆錄），亦
      即證人丁○○、戊○○既認被告為持刀、棒以外之第三人，卻認被告即為當時
      說「不然你要怎麼樣」、「你為何不知我是誰」二句之人，與前揭告訴人之指
      述已有矛盾；再者，金鑽ＫＴＶ位於台北縣新店市○○路三之一號，據上開證
      人丙○○之證詞可知，該ＫＴＶ店之路旁為稻田，附近僅有工廠，幾無住家，
      路燈很少店外很暗，凌晨四時該店會將唯一之招牌燈關閉；參以證人丁○○、
      戊○○於甲○訊問時，就被告當時究有無在現場參與砍殺告訴人之該等人乙節
      ，仍稱未能百分之百確定，因事出突然，且光線略暗等語（參八十九年二月二
      十三日訊問筆錄），職是之故，證人戊○○、丁○○於凌晨五時三十分許，在
      ＫＴＶ店外招牌燈已關閉又幾無路燈，能見度不佳之情況下，能否在緊急之情
      況下，對素未謀面之被告己○○為無誤之指認，已非無疑；相較於證人丙○○
      因被告數次至店內消費，對其面貌頗有印象，復對持刀、槍之數名不詳人等，
      在燈光明亮之店內因結帳問題而面對面溝通交涉，自當以證人丙○○所稱其確
      認被告於案發前即已離開未再返回，被告非在砍殺乙○○等人之列之證詞，為
      可採信。
（三）復參以被告同意接受測謊鑑驗，於測謊前晤談時否認涉及持開山刀、棒球棒砍
      殺乙○○，後經Polygraph儀器以ZCT（The DoDPI Zone of Comparison Test.
      ）及ST（The Stimulation Test）諸法測試，綜合分析其測試圖譜之反應，對
      於「問：你有沒有拿棒球棒打乙○○？答：沒有」、「問：你有沒有拿開山刀
      砍乙○○？答：沒有」、「問：有關本案，案發時你有沒有在現場？答：沒有
      」等三問題之回答，並無不實反應，有內政部政署刑事警察局八十九年九月一
      日（八九）刑鑑字第九四八六０函附該局八十九年十月十三日刑鑑字第一五七
      八六五號鑑驗通知書在卷可憑。
五、綜上所述，告訴人未能指認被告即確為參與當時持刀、槍砍殺行為之人，而證人
    丙○○確認被告於當日案發前數小時即已離開未再返回ＫＴＶ店內，且被告非當
    時與其交涉結帳後持刀、槍砍殺乙○○之該夥人等之列，參以被告經測謊鑑驗結
    果顯示，對於其否認當時未持刀、棒砍殺乙○○，亦未在現場之若干問題，均無
    不實反應，是自不能僅以證人丁○○、戊○○於光線不佳事出突然之緊急情況下
    ，所為對被告不能為百分之百確定之指認，作為判定被告有公訴人所指之前揭犯
    行之惟一證據。被告犯罪既屬不能證明，揆諸首揭說明，依法應諭知無罪之判決
    ，以示慎審。
據上論斷，應依刑事訴訟法第三百零一條第一項，判決如主文。
中    華    民    國      八十九      年    十一      月      二十二    日
                                      臺灣臺北地方法院刑一庭
                                          法  官  李莉苓
右正本證明與原本無異。
如不服本判決，應於判決送達後十日內，向甲○提出上訴狀。
                                          書記官  林慧君
中    華    民    國      八十九      年    十一      月     二十九   日


司法院資訊處製作；財團法人民間司法改革基金會備份。
